【裁判字號】    95,簡,371
【裁判日期】    950927
【裁判案由】    營利事業所得稅
【裁判全文】
臺北高等行政法院判決
                                     95年度簡字第00371號
原      告  甲○○
被      告  財政部臺灣省北區國稅局
代  表  人  凌忠嫄（局長）住同上
                          送達.
                          樓
上列當事人間因營利事業所得稅事件，原告不服財政部中華民國
95年3月28日台財訴字第09500043850號訴願決定，提起行政訴訟
。本院判決如下：
    主  文
原告之訴駁回。
訴訟費用由原告負擔。
    事  實
一、事實概要：
    緣原告逾期辦理民國（下同）90年度營利事業所得稅結算申
    報，列報營業收入新臺幣（下同）326,757元，營業費用
    308,751元，全年所得額19,605元，被告初查以其90年1月至
    8月為小規模營利事業，9月起改為使用統一發票商號，乃將
    1 月至8 月之查定銷售額2,778,000 元及隨課銷售額2,294,
    000 元，合計5,072,000 元，加計9 月至12月原告申報之銷
    售額326,757 元，核定營業收入5,398,757 元 (訴願決定書
    事實欄誤載為「5,398,797 元」)， 按90年度擴大書面審核
    營利事業所得稅結算申報案件實施要點其他業別純益率6%，
    核定全年所得額323,925 元，應補稅額70,981元，並依所得
    稅法第108 條第1 項規定，按應補稅額加徵10% 滯報金
    7,098 元。原告不服，申請復查，未獲變更，提起訴願，經
    遭駁回，遂就營收業入部分提起本件行政訴訟。
二、兩造聲明：
  (一)原告聲明：
    1.訴願決定、復查決定及原處分均撤銷。
    2.訴訟費用由被告負擔。
  (二)被告聲明：
    1.駁回原告之訴。
    2.訴訟費用由原告負擔。
三、兩造之陳述：
  (一)原告主張之理由：
    1.原告係於90年於新竹市○○街67號2F經營「無蝦米之網路
      路邊攤」資訊休閒業，原以為經營小本生意且為節省會計
      師費用而申請小規模營利事業免用統一發票，原告以為既
      是小規模營利事業，雖是由被告核定營業額，量也不至誤
      差很大。豈知3個月後收到之核定營業額跟實際營業額差
      距非常大，小規模營業的3個月營業額根本無法達到
      1,800,000元的營業額。原告至新竹稅捐處請教稅捐機關
      ，請求調低核定營業額，但第2期核定課稅下來仍無改變
      ，與會計師請教結果建議改為統一發票商號，經申請後遂
      於9月起改用統一發票核定課稅至結束營業。而9月起改用
      統一發票實報營業額後，明顯可以證明，9月至12月之實
      際銷售額只有326,757元，被告怠忽職守，沒有實際察訪
      小規模營利事業經營者的營業狀況，顯有疏失之責。
    2.原告於第1期核定課稅下來時，曾親至稅捐處與稅務人員
      爭論，蓋以一個計算公式如何可得真正的實際銷售額，且
      各營業場所地理位置不同自然營業額誤差也將非常之鉅。
      就以原告所經營之場所在2樓位置，當然必須以低於時價
      之售價以吸引消費者，但這些都不在該計算公式考量範圍
      之內。原告以改用發票實報營業額，9月至10月所開銷售
      額為110,290元,11月至12月所開之銷售額為216,467元，
      實際數據證明原告經營並不佳，店內擺設之電腦閒置者多
      ，這些都可由原告所附上之發票證明。
    3.原告願就實際的銷售範圍內繳交營業所得稅，也就是應以
      原告所申報被告無異議的發票實際銷售額來反應當初小規
      模營利事業時的營業額，也就是使用發票的9月至12月營
      業收入326,757元乘以3的的980,271元為年度實際銷售額
      ，而非不合理的5,398,797元。
  (二)被告主張之理由：
    1.按「小規模營利事業所得之計算，應以本要點規定之純益
      率為準。如其於年度中途改為使用統一發票商號，應將查
      定營業額合併已開立統一發票之營業額一併申報。其免用
      發票期間之實際營業額如經調查發現高於查定營業額時，
      應按其實際營業額併計適用本要點規定之純益率標準予以
      核定。」為90年度擴大書面審核營利事業所得稅結算申報
      案件實施要點第5點所明定。次按「小規模營利事業經稽
      徵機關查獲之實際營業額大於原查定營業額者，如未能提
      示有關成本資料以供核定，且其實際營業額在適用當年度
      『擴大書面審核營利事業所得稅結算申報案件實施要點』
      之營業額標準以內者，應依該要點規定之純益率核定其所
      得額。若實際營業額大於適用要點之營業額標準以上者，
      其全年所得額均應按同業利潤標準核定。」為財政部75年
      3 月22日台財稅第7522469號函所明釋。
    2.原告逾期辦理90年度營利事業所得稅結算申報，列報營業
      收入淨額326,757元及全年所得額19,605元，經被告所屬
      新竹市分局以其90年度1月至8月係小規模營利事業，併計
      該期間查定銷售額2,778,000元及隨課銷售額2,294,000元
      ，調整列報營業收入淨額5,398,757元，依前揭要點規定
      ，適用擴大書面審核之純益率6%核定全年所得額323,925
      元。原告主張應以統一發票申報之營業額依比例換算實際
      營業額云云。原告係經核定自90年9月1日使用統一發票，
      依首揭規定，應將90年1月至8月查定銷售額及隨課銷售額
      與已開立統一發票之銷售額一併申報，原核定全年所得額
      323,925元並無不合，應予維持。
    3.按「納稅義務人違反第71條規定，未依限辦理結算申報，
      但已依第79條第1項規定補辦結算申報，經稽徵機關據以
      調查核定其所得額及應納稅額者，應按核定應納稅額另徵
      10%滯報金。」為所得稅法第108條第1項前段所明定。原
      告逾期辦理90年度營利事業所得稅結算申報，經被告所屬
      新竹市分局核定全年所得額323,925元及應納稅額70,981
      元已如前述，依前揭規定，原核定滯報金7,098元並無違
      誤，應予維持。
    4.原告起訴意旨仍主張應以統一發票申報之營業額依比例換
      算實際營業額，並無新事證，另本件原告主張營業稅查定
      營業額偏高，原告並未提起行政救濟，原告所訴，核無足
      採。
    理  由
一、本件訴訟繫屬中被告代表人許虞哲，改為凌忠嫄擔任，茲據
    新任代表人具狀承受訴訟，核無不合，應予准許。又行政訴
    訟法第229條第1項所定適用簡易程序之數額，業經司法院以
    92年9月17日院台廳行一字第23681號令增至新台幣20 萬元
    ，並定於93年1月1日實施。本件原告爭執之金額未逾新台幣
    20萬元，自應適用簡易程序事件，爰不經言詞辯論為判決。
二、按「營利事業所得之計算，以其本年度收入總額減除各項成
    本費用、損失及稅捐後之純益額為所得額。」為所得稅法第
    24條第1項所明定。次按「小規模營利事業所得之計算，應
    以本要點規定之純益率為準。如其於年度中途改為使用統一
    發票商號，應將查定營業額合併已開立統一發票之營業額一
    併申報。‧‧‧」為90年度擴大書面審核營利事業所得稅結
    算申報案件實施要點第5點所明定。
三、本件原告係經營上網專賣店，90年度營利事業所得稅結算申
    報，原列報營業收入326,757 元，被告以其90年度1 月至8
    月係小規模營利事業，於9 月起改為使用統一發票商號，乃
    將該期間查定銷售額2,778,000 元及隨課銷售額2,294,000
    元，合計5,072,000 元，合併已開立統一發票之營業額326,
    757 元，核定營業收入5,398,757 元，依純益率6%，核定全
    年所得額323,925 元，應補稅額70,981元，並依所得稅法第
    108 條第1 項規定，按應補稅額加徵10% 滯報金7,098 元，
    揆諸首揭規定，核無不合。原告不服，循序提起本件訴訟，
    為如事實欄所載之主張。惟查營利事業所得之計算，以其本
    年度收入總額減除各項成本費用、損失及稅捐後之純益額為
    所得額，所得稅法第24條第1 項規定甚明，原告90年度營利
    事業所得稅結算申報，雖1 至8 月為因原告申請而為免用發
    票之小規模營利事業，然仍有被告查定之營業額（含隨課銷
    售額），該營業額既是源於原告之申請為免用發票之小規模
    營利事業，且原告對被告之查定營業額並未提起行政救濟而
    確定，該查定之營業額即為原告之收入，被告認原告應合併
    已開立統一發票之營業額一併申報，並無不合。原告主張原
    告未實際查訪其營業狀況云云，並不足採，其進而主張應以
    原告所申報被告無異議的發票實際銷售額來反應當初小規模
    營利事業時的營業額，也就是使用發票的9 月至12月營業收
    入326,757 元乘以3 的980,271 元為年度實際銷售額云云，
    尚乏依據。
四、從而，原處分核定原告營業收入5,398,757 元，依純益率6%
    核定全年所得額323,925 元，應補稅額70,981元，並按應補
    稅額加徵10% 滯報金7,098 元，並無違法，訴願決定予以維
    持，亦無不合。原告訴請撤銷，為無理由，應予駁回。
五、據上論結，本件原告之訴為無理由，爰依行政訴訟法第98條
    第3 項前段，判決如主文。
中    華    民    國    95     年     9    月    27   日
                              第三庭法  官 吳東都
上為正本係照原本作成。
本件以訴訟事件所涉及之法律見解具有原則性者為限，始得於本
判決送達後20日內向本院提出上訴狀並表明上訴理由，如已於本
判決宣示後送達前提起上訴者，應於判決送達後20日內補具上訴
理由（均按他造人數附繕本），且經最高行政法院許可後方得上
訴。
中    華    民    國    95     年      9   月    27   日
                                    書記官 張能旭


司法院資訊處製作；財團法人民間司法改革基金會備份。
